【裁判字號】    99,交聲更（一）,13
【裁判日期】    990823
【裁判案由】    違反道路交通管理處罰條例聲明異議
【裁判全文】
臺灣士林地方法院交通事件裁定  99年度交聲更（一）字第13號
原處分機關  交通部公路總局臺北區監理所蘆洲監理站
受處分人    甲○○
上列受處分人因違反道路交通管理處罰條例案件，對於交通部公
路總局臺北區監理所蘆洲監理站於民國99年5 月11日所為北監蘆
字第裁46-AM0000000號違反道路交通管理事件裁決書（舉發違反
道路交通管理事件通知單案號：臺北市政府警察局中山分局長春
路派出所北市警交大字第AM0000000 號），聲明異議，經本院於
99年5 月28日以99年度交聲字第690 號裁定異議駁回，異議人即
受處分人不服該裁定提起抗告，經臺灣高等法院於99年7 月9 日
以99年度交抗字第1509號將原裁定撤銷，發回本院，本院裁定如
下：
        主  文
異議駁回。
        理  由
一、按道路交通管理處罰條例所稱之汽車，包括機器腳踏車，道
    路交通安全規則第2 條第1 項第1 款定有明文，次按汽車駕
    駛人，爭道行駛而有機器腳踏車不在規定車道行駛之情形者
    ，處新臺幣600 元以上1,800 元以下罰鍰，並記違規點數1
    點，道路交通管理處罰條例第45條第13款、同條例第63條第
    1 項第1 款亦分別定有明文。
二、原處分意旨略以：異議人即受處分人甲○○於民國99年3 月
    4 日8 時49分許，騎乘車號850- BFE號重型機車，在臺北市
    ○○○路二段「禁行機車」車道上行駛而有「機車行駛禁行
    車道」之違規行為，經臺北市政府警察局中山分局員警拍照
    採證依法逕行製單舉發後，異議人於99年4 月8 日陳述意見
    ，原處分機關臺北市交通裁決所仍認定違規事實明確，爰依
    道路交通管理處罰條例第45條第13款及第63條第1 項之規定
    ，就前開違規事實裁處異議人新臺幣6 百元之罰鍰，並記違
    規點數1 點等語。
三、異議意旨略以：異議人係為閃避右側遊覽車，為維護自身行
    車安全，不得不偏左行駛，而被迫騎上禁行機車道上，雖然
    違規屬實，應屬情有可原不應受罰，因而對原處分表明不服
    ，為此聲明異議云云。
四、經查：
１、異議人對於前揭時間、地點，騎乘850-BFE 號機車，於「禁
    行機車」之車道行駛之事實並不爭執，並有臺北市政府警察
    局中山分局長春路派出所北市警交大字第AM0000000 號舉發
    違反道路交通管理事件通知單所附採證照片2 幀附卷可稽（
    本院卷第3 頁），依上開舉發照片所示，異議人之機車行駛
    之車道，有「禁行機車」之字樣於路面，是異議人有騎乘機
    器腳踏車不在規定車道行駛之違規事實，應堪認定，復有臺
    北縣政府警察局逕行舉發之違反道路交通管理事件通知單（
    北市警交大字第AM0000000 號）1 紙在卷可參（本院卷第3
    頁）。
２、復據本件舉發之員警乙○○證稱：本件舉發照片係其所拍攝
    ，從頭到尾拍攝7 張照片，異議人剛開始時係騎車在遊覽車
    之後方，異議人之前方有好幾部之機車，異議人正確之行駛
    係要煞車往右行駛或直駛，依照片遊覽車之行徑不致逼異議
    人駛入「禁行機車」之車道等語（本院卷第7 頁背面、第8
    頁），復參證人乙○○提出之7 張採證照片，異議人行車方
    向之建國北路二段有四線道，內側二個車道均劃設為「禁行
    機車」之車道，有上開照片附卷可稽（本院卷第9 頁至第10
    頁背面）；復依連續舉發之採證照片第1 張，異議人騎車在
    右側第二車道，其前方有一名穿風衣之女騎士，女騎士之前
    方為「東南旅行社」之遊覽車（下稱遊覽車）在介於右側第
    一、二車道間行駛；採證第2 張照片，異議人騎機車接近前
    方穿風衣之女騎士及遊覽車，異議人左側第二車道並無車輛
    ，僅異議人左前方有一名騎士騎車在該左側第二之「禁行機
    車」之車道，彼時異議人所騎駛行進之右側第二車道車後並
    無任何汽、機車，遊覽車依舊在異議人機車前方介於右側第
    一、二車道間行駛；採證第3 張照片，異議人騎機車更接近
    前方穿風衣之女騎士及遊覽車，異議人左側第一、二車道並
    無車輛，僅異議人左前方左側第二車道有一名騎士騎車在該
    左側第二之「禁行機車」之車道，彼時異議人所騎駛行進之
    右側第二車道其車後依舊無任何汽、機車；採證第4 張、第
    5 張照片，異議人騎機車已超越穿風衣之女騎士，並騎車在
    遊覽車之左後方，此時異議人之機車已行駛在左側第二「禁
    行機車」之車道，異議人原來騎駛之右側第二車道4 部機車
    跟隨在遊覽車之車後，此時異議人並無需與遊覽車保持安全
    間隔之必要；採證第6 張照片，異議人仍繼續騎機車行駛在
    左側第二「禁行機車」之車道上，依照片所示異議人之機車
    此時係在遊覽車之左後方，東南旅行社之遊覽車車後跟隨四
    部機車，另一部機車此時亦駛入左側第二「禁行機車」之車
    道；採證第七張照片，異議人騎機車接近遊覽車左側之車身
    中間位置，並更往左行駛在左側第二「禁行機車」之車道上
    ，有上開七張照片附卷可按，依此七張採證照片，可知異議
    人係騎車超過其前方之穿風衣女騎士，並接近前方之遊覽車
    ，彼時並無其他汽機車影響異議人之行車安全，嗣異議人更
    騎車自遊覽車之左後方往左前方行進，欲自該遊覽車之左側
    超車，異議人亦坦承欲超越遊覽車等語（本院卷第8 頁），
    是由異議人自後接近遊覽車並欲超越遊覽車行進之路線，異
    議人實可掌握車前狀況，並可評估超車前進是否得保持併行
    之安全間隔，且異議人尚騎車在遊覽車之後方時既知左側第
    二車道是「禁行機車」之車道，其仍為超越遊覽車，而自遊
    覽車之左側「禁行機車」車道行駛，其情形顯然與因遊覽車
    自後開車接近異議人，或遊覽車與異議人併行間突然挨近異
    議人，致異議人為閃避遊覽車不得不偏左行駛有別。本件異
    議人既係騎機車從遊覽車之後方接近，嗣由遊覽車之左後方
    往遊覽車之左前方行駛欲超越遊覽車，而此之行進路線係異
    議人之意思所操作，非受迫於外來行車因素，則異議人自當
    於左側車道係「禁行機車」之車道時，排除此超車之作為，
    並繼續在原來之右側第二車道行駛或伺機靠右行駛，而此非
    異議人所不可為，其竟仍違規騎駛在「禁行機車」之車道上
    欲超越遊覽車，實難謂適法。是異議人辯稱係為閃避右側遊
    覽車，維護自身行車安全，不得不偏左行駛，而被迫騎上禁
    行
    機車道上云云，並不可採。
３、綜上所述，本件事證明確，異議人違規事實已堪認定。
五、原處分機關認為異議人違規事實明確，爰分別依道路交通管
    理處罰條例第45條第13款、第63條第1 項第1 款之規定，就
    異議人有「機器腳踏車，不依規定車道行駛」之違規事實裁
    處新臺幣6 百元之罰鍰，並記違規點數1 點經核並無不當，
    從而，本件異議為無理由，應予駁回。
六、據上論斷，應依道路交通案件處理辦法第19條，裁定如主文
    。
中    華    民    國    99    年    8     月    23    日
                  刑事第六庭法  官  杜惠錦
以上正本證明與原本無異
如不服本裁定應於送達後5日內向本院提出抗告狀
                                      書記官  蘇彥宇
中    華    民    國    99    年    8     月    23    日

司法院資訊處製作；財團法人民間司法改革基金會備份。
